【裁判字號】    98,上更(二),404
【裁判日期】    981110
【裁判案由】    毒品危害防制條例
【裁判全文】
臺灣高等法院刑事判決             98年度上更(二)字第404號
上  訴  人  臺灣桃園地方法院檢察署檢察官
被      告  甲○○
                    （
指定辯護人  陳宏模律師
上列上訴人因毒品危害防制條例案件，不服臺灣桃園地方法院96
年度訴字第1527號，中華民國97年2 月27日第一審判決（起訴案
號：臺灣桃園地方法院檢察署96年度偵字第18045 號、第21674
號，移送併辦案號：同署96年度偵字第25808 號），提起上訴，
經判決後，最高法院第2 次發回更審，本院判決如下：
    主  文
原判決關於甲○○部分撤銷。
甲○○幫助販賣第三級毒品，處有期徒刑參年。又幫助販賣第三
級毒品，處有期徒刑參年。又幫助販賣第三級毒品，未遂，處有
期徒刑參年，扣案一粒眠藥錠捌拾參萬參仟貳佰捌拾玖顆（其中
紅色藥錠玖箱共柒拾伍萬壹仟壹佰顆，合計驗後淨重壹佰參拾柒
公斤肆佰伍拾壹點參公克；另紅色藥錠陸佰捌拾玖顆合計驗後淨
重壹佰貳拾陸點零玖公克；青色藥錠壹箱又拾伍包共捌萬壹仟伍
佰顆，合計驗後淨重拾肆公斤玖佰拾肆點伍公克），均沒收。應
執行有期徒刑陸年，扣案一粒眠藥錠捌拾參萬參仟貳佰捌拾玖顆
（其中紅色藥錠玖箱共柒拾伍萬壹仟壹佰顆，合計驗後淨重壹佰
參拾柒公斤肆佰伍拾壹點參公克；另紅色藥錠陸佰捌拾玖顆合計
驗後淨重壹佰貳拾陸點零玖公克；青色藥錠壹箱又拾伍包共捌萬
壹仟伍佰顆，合計驗後淨重拾肆公斤玖佰拾肆點伍公克），均沒
收。
    事  實
一、甲○○於民國96年4月間某日，結識年約40歲、綽號「小莊
    」之成年男子（真實姓名、年籍均不詳），明知含硝甲西泮
    成分、俗稱一粒眠之藥錠（下簡稱一粒眠藥錠）係毒品危害
    防制條例列管之第三級毒品，不得販賣，詎為解決高達新臺
    幣（下同）一千萬元負債之財務窘困，基於幫助販賣第三級
    毒品之犯意，接受「小莊」提議，允以每顆零0.25元（即2
    角5 分）之代價，為「小莊」以不詳方式所持有、已覓妥買
    家之一粒眠藥錠加膜包裝，且依「小莊」之囑咐選定桃園縣
    觀音鄉○○街80巷31號4 層樓透天別墅作為加膜包裝藥錠之
    場地，委請當時尚不知情之友人李承峰（已判決確定）出面
    ，洽請不知情之潘宜柏仲介，於96年5月2日與不知情之屋主
    鄭倫勝簽訂房屋租賃契約，承租上開透天別墅，交由「小莊
    」在該處地下室內加裝隔音設備，放置包裝機、打印機、打
    印輸送帶及滑石粉、膠膜等加工料件後，甲○○即自96年 5
    月底某日起，前後三次在上開透天別墅地下室，操作上開機
    器，將「小莊」所交付，已經製造完成之一粒眠藥錠加膜包
    裝，及在包膜上噴字、打上包裝編號後交還「小莊」，以利
    「小莊」賣出，其三次所為詳情如下：
  (一)甲○○於96年5 月底某日，依「小莊」電話通知，在臺北市
    ○○○路果菜市場附近等候，由「小莊」指派某不詳姓名成
    年人，將已製造完成、覓妥買方、只待包裝完成即可交貨之
    一粒眠藥錠70萬顆，交給甲○○加膜包裝，並吩咐一週後交
    貨，甲○○旋基於幫助販賣第三級毒品之犯意，將一粒眠藥
    錠70萬顆帶回上開透天別墅地下室，自96年5 月底某日起至
    同年6 月初某日止（歷時約一週），每日上午11時許至晚間
    7 時30分止，操作包裝機，將一粒眠藥錠以膠膜包裝，再由
    經甲○○告知係未經主管機關核准擅自製造之「安眠藥」，
    而基於幫助販賣偽藥犯意之李承峰，操作打印機，在包裝一
    粒眠藥錠之膠膜外噴字，打上包裝編號，計包裝完成63萬顆
    一粒眠後，由甲○○將完成包裝之一粒眠裝箱載運至國道1
    號中山高速公路五股交流道附近某處，交付予「小莊」遣來
    之不詳姓名成年男子收取運交買家，該名男子則代「小莊」
    將17萬元報酬給付予甲○○。剩餘尚未包裝完成之一粒眠藥
    錠，則依「小莊」指示暫存在上開透天別墅，留待日後包裝
    。甲○○於96年6 月11日自所得報酬中取出8 萬元酬謝李承
    峰。
  (二)甲○○於上揭時、地交付包裝完成之一粒眠，並收取報酬同
    時，復自該不詳姓名成年男子處領得第二批已製造完成、覓
    妥買方、尚待包裝之一粒眠70萬顆。甲○○另基於幫助販賣
    第三級毒品之犯意，自其後某日起至96年6 月底某日止，在
    上開透天別墅地下室，獨自一人操作包裝機、打印機，將一
    粒眠藥錠以膠膜包裝後，在膠膜外噴字，及打上包裝編號，
    計包裝完成六十三萬顆一粒眠，經與「小莊」聯絡後，將第
    二批包裝完成之一粒眠裝箱運送至國道1 號中山高速公路林
    口交流道附近某處，交付予「小莊」遣來之不詳姓名成年男
    子收取運交買家，該名男子亦代「小莊」將17萬元報酬給付
    予甲○○。所餘尚未包裝完成之一粒眠藥錠，依「小莊」指
    示亦暫存在上開透天別墅，留待日後包裝。
  (三)甲○○於96年6 月底某日收得「小莊」遣人交付之第三批一
    粒眠藥錠後，另基於幫助販賣第三級毒品之犯意，在上開透
    天別墅地下室，獨自一人操作包裝機、打印機，將一粒眠藥
    錠以膠膜包裝後，在膠膜外噴字，及打上包裝編號。甲○○
    於96年7 月17日接獲「小莊」要求出貨之聯絡電話，然此時
    僅包裝完成49萬顆，其數量尚未達到「小莊」所要求之63萬
    顆，遂商請知情之李承峰協助。李承峰乃基於幫助販賣第三
    級毒品之犯意，自96年7 月18日起，每日下午在上開透天別
    墅幫忙操作打印機，噴字於包裝一粒眠藥錠之膠膜外，並打
    上包裝編號。李承峰於96年7 月21日下午5 時15分許，包裝
    完成7 萬顆並裝箱後離開上開透天別墅。嗣法務部調查局南
    部機動組依監聽所得，發覺甲○○在上開透天別墅內，為免
    包裝完成之一粒眠藥錠出貨外流，通知臺北縣調查站支援，
    報請檢察官指揮，於96年7 月21日晚間8 時15分許，逕行搜
    索上開地點，先在上開透天別墅內查獲甲○○，並當場扣得
    未及出貨賣出之紅色一粒眠藥錠9 箱（共751,100 顆，合計
    驗後淨重137 公斤451.3 公克）、青色一粒眠藥錠1 箱又15
    包（共81,500百顆，合計驗後淨重14公斤914.5 公克）、白
    色膠膜10箱、紅色膠膜1 箱、行動電話訊號遮蔽器1 台、工
    具1 批、滑石粉1 包、筆記本1 本（係甲○○所有）、便條
    紙5 張、包裝機1 台、打印機1 台、打印輸送帶1 台；旋依
    甲○○之供述，檢警認定李承峰涉有重嫌，因情形急迫，於
    當晚11時50分許，前往桃園縣桃園市○○路95號「好樂迪Ｋ
    ＴＶ」拘提李承峰到案，進而於翌日（7 月22日）凌晨零時
    10分許，至桃園縣蘆竹鄉富竹村8 鄰大竹圍80號李承峰住處
    ，查扣房屋契約書1 份、紅色一粒眠藥錠40粒（合計驗後淨
    重7.32公克）、行動電話訊號遮蔽器1 台、上開五福街透天
    別墅鑰匙1 把、包裝膠膜3 箱；另於7 月22日凌晨零時20分
    許，在桃園縣八德市○○街29之38號甲○○住處，查扣紅色
    一粒眠藥錠64 9顆（合計驗後淨重118.77公克）。甲○○第
    三次包裝完成之一粒眠因而無法交給「小莊」賣出予買方而
    幫助販賣第三級毒品未遂。甲○○在有偵查犯罪職權之公務
    員知悉其前揭第一次及第二次幫助販賣三級毒品犯罪事實前
    ，自首，並接受裁判。
二、案經法務部調查局臺北縣調查站、高雄市政府警察局新興分
    局報請臺灣桃園地方法院檢察署檢察官偵查起訴，及法務部
    調查局臺北縣調查站報請臺灣桃園地方法院檢察署檢察官移
    送原審法院併案審理。
    理  由
壹、程序部分：
一、被告甲○○（簡稱被告）雖於原審判決後，提起上訴，惟於
    本院審理時，已經就其原來上訴部分撤回上訴，有被告98年
    8 月27日撤回上訴聲請書在卷可按，本院自無庸對其上訴部
    分再行審酌，合先說明。
二、按被告以外之人於審判外之言詞或書面陳述，除法律有規定
    者外，不得作為證據，刑事訴訟法第159 條第1 項固定有明
    文；惟被告以外之人於審判外之陳述，雖不符同法第159 條
    之1 至第159 之4 之規定，而經當事人於審判程序同意作為
    證據，法院審酌該言詞陳述或書面陳述作成時之情況，認為
    適當者，亦得為證據。又當事人、代理人或辯護人於法院調
    查證據時，知有第159 條第1 項不得為證據之情形，而未於
    言詞辯論終結前聲明異議者，視為有前項之同意，同法第15
    9 條之5 第1 、2 項亦定有明文。被告及其辯護人對於證人
    潘宜柏、鄭倫勝及共同被告李承峰等於警詢及偵查中陳述之
    證據能力，於本院前審準備程序中已明確表示無何非法取得
    之情形而不加爭執之意旨（見本院前審98年3 月24日準備程
    序筆錄），本院於審理時提示上開審判外陳述之內容並告以
    要旨，且經公訴人、被告及其辯護人表示意見，當事人已知
    上述陳述乃審判外陳述，均未於言詞辯論終結前對該等記載
    審判外陳述筆錄之證據資格有何異議，依據首開規定，應視
    為被告已有將上開證人審判外陳述作為證據之同意，本院審
    酌上開證人審判外陳述作成時之情況，並無不能自由陳述之
    情形，亦未見有何違法取證或其他瑕疵，且與待證事實具有
    關聯性，認為以之作為證據應屬適當，而得作為證據，併予
    敘明。
三、本件警調人員係依監聽所得，發覺被告在桃園縣觀音鄉○○
    街80巷31號屋內，即將完成一粒眠藥錠之出貨，有毒品外流
    之虞，因依刑事訴訟法第131 條第2 項規定，報請檢察官指
    揮，先於96年7 月21日晚間8 時15分許逕行搜索上開地點，
    而在上址屋內查獲被告，當場並扣得一粒眠藥錠、膠膜、行
    動電話訊號遮蔽器等物，復據被告之供述，認定共同被告李
    承峰涉有重嫌，於當晚間11時50分許，在桃園縣桃園市○○
    路95號「好樂迪ＫＴＶ」拘提共同被告李承峰到案，進而經
    其二人同意，於翌日分別前往桃園縣蘆竹鄉富竹村8 鄰大竹
    圍80號李承峰住處，及桃園縣八德市○○街29之38號住處搜
    索，並分別查扣房屋契約書及一粒眠藥錠等物等情，業據被
    告及共同李承峰二人供認無誤，並經證人即臺北縣調查站調
    查員乙○○於原審及本院前審結證綦詳（見原審卷第108 頁
    、本院上訴字卷第205 頁反面），且有搜索扣押筆錄附卷可
    稽（見96年度逕搜字第4 號卷第15頁至第22頁、第23頁至第
    25 頁 ，96年度逕搜字第5 號卷第11頁至第13頁），上開扣
    案證物之取得程序於法核無不合，均有證據能力。
貳、實體部分：
一、經查：（一）上開事實，業據被告於本院審理時，坦承不諱
    ，核與共同被告李承峰之供證、證人潘宜柏、鄭倫勝、乙○
    ○、丙○○等之結證相符，且有紅色一粒眠藥錠9 箱（共
    751,100 顆）、青色一粒眠藥錠1 箱又15包（共81500 百顆
    ）、白色膠膜10箱、紅色膠膜1 箱、行動電話訊號遮蔽器1
    台、工具1 批、滑石粉1 包、筆記本1 本、便條紙5 張、包
    裝機1 台、打印機1 台、打印輸送帶1 台、房屋契約書1 份
    、紅色一粒眠藥錠40粒、行動電話訊號遮蔽器、上開透天別
    墅鑰匙1 把、包裝膠膜3 箱、紅色一粒眠藥錠649 顆等扣案
    及友租居聯合租屋網、服務費收據、授權書、鑰匙收據、房
    屋租賃契約書、承租現場照片24幀、臺北縣調查站搜索扣押
    筆錄、扣押物品目錄表、搜索現場、查扣物品照片等存卷可
    資佐證，應可信實；（二）又經查獲扣案之藥錠經送鑑驗結
    果，在上開透天別墅地下室查獲之紅色藥錠，共751,100 顆
    ，合計淨重137 公斤45 1.3公克，純度百分之三點零六，每
    顆藥錠含硝甲西泮5.60毫克，純質淨重4 公斤206.16公克；
    青色藥錠，共81,500顆，合計驗後淨重14公斤914.5 公克，
    純度百分之二點九六，每顆藥錠含硝甲西泮5.42毫克，純質
    淨重約441.73公克；在被告住處所查獲之紅色藥錠，共649
    顆，淨重約118.77公克，純度百分之三點零六，每顆藥錠含
    硝甲西泮5.60毫克，純質淨重約三點六三毫克；在共同被告
    李承峰住處查獲之紅色藥錠，共40顆，淨重7.32公克，純度
    百分之三點零六，每顆藥錠含硝甲西泮5.60毫克，純質淨重
    0.22公克；查獲之白色膠膜10箱、紅色膠膜1 箱、包裝膠膜
    3 箱、工具1 批、滑石粉1 包、包裝機1 台、打印機1 台、
    打印輸送帶1 台等，符合「硝甲西泮毒品地下包裝工廠」所
    需等情，亦有法務部調查局96年9 月10日調科壹字第096003
    29660 號鑑定書在卷可考；（三）公訴人雖指稱：本件「小
    莊」所屬之犯罪集團販賣一粒眠藥錠之數量超過百萬顆，牽
    涉之人力、物力甚鉅，製程分工理應細膩並分散各地，避免
    一次為警查緝之風險，是故，被告應係基於與「小莊」共同
    犯罪之意思，分擔該集團部分之犯罪行為，依最高法院95年
    台上字第2516號、第3693號、第4359號等判決意旨，被告等
    應係該不法集團之共同正犯等語，惟觀諸卷內資料，並無積
    極證據證明被告有將「小莊」所屬之不法集團販賣一粒眠藥
    錠之行為，視為自己犯罪計畫之一部分，並加以利用之合同
    犯意，自無法認定被告等與該不法集團就製造一粒眠藥錠之
    犯行，有犯意聯絡及行為分擔，而以共同正犯論擬，公訴人
    此部分指訴，尚難採信。綜上所述，本案事證明確，被告犯
    行堪予認定，應依法論科。
二、按刑法上之幫助犯，係對於犯罪與正犯有共同之認識，而以
    幫助之意思，對於正犯資以助力，而未參與實施犯罪之行為
    者而言（最高法院49年台上字第77號、65年台上字第3773號
    等判例參照）。準此，未參與實施犯罪構成要件之行為，僅
    出於幫助之意思提供助力者，該當於刑法上之幫助犯，而非
    共同正犯。又硝甲西泮係毒品危害防制條例第2 條第2 項第
    三款列管之第三級毒品，非經許可，不得販賣。本件被告如
    事實一之(一)所為，乃基於幫助之犯意，對「小莊」已覓得買
    方之俗稱一粒藥錠加膜包裝、及在包膜外噴字、打上編號以
    利賣出，並於包裝完成裝箱後，交予「小莊」遣來之人運交
    買家，係參與販賣第三級毒品構成要件以外之行為。至於被
    告雖由「小莊」處領得報酬，惟此應係其代工包裝所領取之
    薪資，尚難認係直接取自「小莊」販賣一粒眠藥錠之不法所
    得；此外，在無證據證明被告係以正犯而非以幫助犯之犯意
    參與犯罪之情形下，應認其所為係幫助犯而非正犯行為。核
    被告所為，係幫助犯毒品危害防制條例第4 條第3 項之幫助
    販賣第三級毒品既遂罪。被告僅係幫助他人犯前開罪名，惡
    性較正犯為輕，是依刑法第30條第2 項規定按正犯之刑減輕
    之。被告如事實一之(二)所為，亦基於幫助之犯意，對「小莊
    」已覓得買方之俗稱一粒藥錠加膜包裝、及在包膜外噴字、
    打上編號，包裝完成裝箱後，由被告甲○○交予「小莊」遣
    來之人運交買家，核其所為，係幫助犯毒品危害防制條例第
    4 條第3 項之幫助販賣第三級毒品既遂罪，被告幫助他人犯
    前開罪名，惡性較正犯為輕，亦依刑法第30條第2 項規定按
    正犯之刑減輕之。被告如事實一之(三)所為，亦基於幫助之犯
    意，對「小莊」已覓得買方之俗稱一粒藥錠加膜包裝、及在
    包膜外噴字、打上編號，惟未及交付「小莊」運交買家完成
    賣出之行為，核其所為，係幫助犯毒品危害防制條例第4 條
    第6 項、第3 項之幫助販賣第三級毒品未遂罪；被告僅係幫
    助他人犯前開罪名，惡性較正犯為輕，因依刑法第30條第2
    項規定按正犯之刑減輕之；被告幫助販賣第三級毒品未遂之
    行為，所生危害較既遂犯為輕，是依刑法第25條第2 項後段
    規定，按既遂犯之刑遞予減輕。被告持有毒品後，進而幫助
    販賣，其持有之低度行為應為幫助販賣之高度行為所吸收，
    不另論罪。檢察官認被告上開所為，係構成毒品危害防制條
    例第4 條第3 項販賣第三級毒品罪，尚有未合，惟因本院既
    認定被告所為係犯第4 條第3 項之幫助販賣第三級毒品罪及
    第4 條第6 項、第3 項之幫助販賣第三級毒品未遂罪，自無
    庸變更起訴法條。被告所為，雖有二次係與共同被告李承峰
    ，一同為「小莊」包裝一粒眠藥錠，然刑法第28條規定之共
    同正犯，乃指二人以上共同實施犯罪行為者而言，至於幫助
    他人犯罪，既非實施之正犯，故在事實上雖有二人以上共同
    幫助犯罪，仍應各負幫助犯之責任，並無適用刑法第28條之
    餘地（最高法院33年上字第793 號判例參照）。末按刑法第
    62條前段自首得減輕其刑之規定，係為使犯罪事實易於發覺
    及獎勵犯罪之人知所悔悟而設，故行為人茍在犯罪未發覺前
    ，自行申告其犯罪事實於該管公務員，而受法律上之裁判，
    縱令對於犯罪事實並未完全披露，仍不失有自首之效力（最
    高法院22年上字第4502號判例參照）。本件南機組調查人員
    因實施監聽，發覺被告包裝完成一粒眠，並即將出貨，遂會
    同臺北縣調查站等機關於96年7 月21日晚間8 時15分許，至
    上開透天別墅搜索，當場查獲被告，是以被告所為如事實一
    之(三)所示犯罪事實，係有偵查犯罪職權之公務員自行查獲，
    不符自首要件，固無疑義。惟被告於96年7 月22日警詢及檢
    察官訊問時，已就如事實一(一)、(二)所示犯罪情節，一併主動
    供述綦詳，僅就其是否自始明知所包裝之藥錠係一粒眠一節
    ，有所保留，惟其同時亦供稱：「小莊」有表示包裝之藥錠
    係不好東西，行事要低調小心，伊當時心裡知道該藥錠並非
    正常生產之藥品，仍迫於生活壓力予以允諾等語（見96年度
    偵字第21674 號偵查卷第13頁背面），無非爭執所涉犯罪名
    而未盡情披露，並非不承認犯罪，衡以上開說明，應認係於
    有偵查犯罪職權之公務員員尚未發覺之情況下，主動承認並
    接受裁判，是就事實一(一)、(二)所示幫助販賣第三級毒品犯行
    依刑法第62條前段規定遞減其刑。被告自「小莊」處收到一
    粒眠藥錠時起，至其包裝完畢交付「小莊」前，各次犯行均
    約需一星期、不及一個月之時間，被告在各該時段內接續包
    裝藥錠之行為，係利用同一機會，於密切接近之時間、地點
    反覆實施相同行為，且係侵害同一社會法益，客觀上無從分
    割，在社會觀念上亦以評價為一個行為為宜，係包括一罪，
    故被告前二次犯行包裝完畢出貨前，及第三次犯行遭查獲前
    ，接續包裝一粒眠藥錠之行為，應僅分別論以一罪。至被告
    先後於犯事實一之(一)至(三)所示之三段時間，幫助「小莊」包
    裝其各次已覓妥待包裝完全交付之一粒眠藥錠三次，客觀上
    既有時序先後之別，亦能按進、出貨及「小莊」付款之情形
    予以截然劃分，應成立三罪，分論併罰。檢察官移送本院併
    案審理之犯罪事實（96年度偵字第25808 號），與原起訴之
    犯罪事實相同，本院自應併予審酌。又中華民國九十六年罪
    犯減刑條例雖經立法院三讀通過，總統公布，並於96年7 月
    16日起施行，惟依上開減刑條例第二條規定，犯罪時間在96
    年4 月24日以前者，始得適用上開規定減刑，而本案被告等
    各次犯罪之時間均在前開時間點之後，依上說明，自無依上
    開減刑規定減刑之餘地，併予敘明。
三、原審以本件事證明確，對被告予以論罪科刑，固非無見。惟
    查：（一）原審就事實一(一)、(二)所示被告犯行，漏未認定其
    自首，非無違誤；（二）扣案筆記本2 本，固屬被告所有，
    然其一係記載被告與親友間之聯絡電話，另一則記載被告幫
    「小莊」包裝一粒眠藥錠所收取之報酬支用情形，此據被告
    陳明在卷，並有筆記本2 本扣案可稽，足見上開筆記本均非
    被告幫助「小莊」包裝一粒眠藥錠所用之物甚明。原判決依
    刑法第38條第1 項第2 款規定對之加以沒收，亦有未洽。檢
    察官上訴意旨以本件被告於原審審理時否認犯行，犯後毫無
    悔意，應從重量刑等語，雖無足採，惟原判決既有上揭可議
    之處，自應由本院將原判決關於被告部分撤銷改判。爰審酌
    被告正值壯年，本可期待渠等自食其力，竟無視法令禁制，
    幫助他人販賣毒品，助長毒品散布流通，危害社會治安及戕
    害他人健康，應予非難，兼衡被告前無素行不良之紀錄，及
    其犯罪動機、目的、所用方法，及犯後態度等一切情狀，量
    處如主文第二項所示之刑及應執行之刑，資為懲儆。扣案紅
    色藥錠、青色藥錠共833,28 9顆，屬於第三級毒品，雖不能
    依毒品危害防制條例第18條第1 項規定沒收，惟依毒品危害
    防制條例第11條之1 規定，仍屬依法律規定禁止持有之違禁
    物，應依刑法第38條第1 項第1 款規定，不問屬於何人所有
    ，均宣告沒收。被告第一次及第二次包裝完成之藥錠，均已
    由「小莊」取走賣出，並未扣案，餘下之藥錠則已與「小莊
    」第三次交付之藥錠相混，無從區分，亦即無法分項於被告
    各次幫助販賣之犯罪以下諭知沒收，故僅能在其最後一次幫
    助販賣第三級毒品未遂之犯行下諭知沒收，附此敘明。又被
    告遭查獲時，尚有白色膠膜10箱、紅色膠膜1箱 、行動電話
    訊號遮蔽器1 台、工具1 批、滑石粉1 包、筆記本2 本、便
    條紙5 張、包裝機1 台、打印機1 台、打印輸送帶1 台扣案
    ，在共同被告李承峰住處猶有行動電話訊號遮蔽器1 台、包
    裝膠膜3 箱、房屋契約書1 份、上開透天別墅鑰匙1 把等非
    違禁物扣案。除筆記本2 本係被告所有外，其餘皆為「小莊
    」所有，已據被告陳明。扣案筆記本2 本，其一係記載被告
    甲○○與親友間之聯絡電話，另一則記載被告甲○○幫「小
    莊」包裝一粒眠藥錠所收取報酬之支用情形，亦據被告甲○
    ○於本院供明在卷，均非被告幫助「小莊」包裝一粒眠藥錠
    所用之物；上開契約書1 份與鑰匙1 把，亦非直接供本案犯
    罪或預備犯罪之物，均毋庸沒收。其餘扣案物，雖為供本案
    犯罪所用之物，但屬「小莊」所有，而被告及共同被告李承
    峰僅成立幫助犯，參酌最高法院88年度台上字第6234號及91
    年度台上字第5583號等判決意旨，應不能按共同正犯之例，
    令渠等與「小莊」連帶負責，亦不能逕行沒收此部分之物。
    被告犯罪所得，未據扣案，被告於本院前審審理時復供承已
    花用完盡，由於被告並非直接犯毒品危害防制條例第4 條之
    罪，尚難依該條例第19條第1 項前段規定沒收，又所得既已
    用罄，亦毋庸依刑法第38條第1 項第3 款規定諭知沒收，併
    此敘明。
四、公訴意旨另以：被告與同案被告李承峰等人上揭所為，應另
    構成毒品危害防制條例第四條第三項之製造第三級毒品罪嫌
    。惟按毒品危害防制條例所稱製造，係指將原料、原素加以
    加工，使成具有特定成效之成品而言，包括將起始原料依化
    合過程製成毒品，及將原有毒品加以加工改製（最高法院93
    年度台上字第6855號判決參照）。被告及共同被告李承峰之
    工作性質，僅係操作機器，在已經製造完成之藥錠上覆以膠
    膜，再予噴字裝箱，被告接手包裝「小莊」交付之已製造完
    成之一粒眠藥錠，實難謂為製造。此外，遍閱全案卷證，並
    無積極事證足認被告有將「小莊」所屬之不法集團製造一粒
    眠藥錠之行為，視為自己犯罪計畫之一部分，並加以利用之
    合同犯意，無法認定被告與該不法集團間就製造一粒眠藥錠
    之犯行，有犯意聯絡及行為分擔，而得以共同正犯論擬；我
    國刑法又不承認有事後幫助之概念，故被告所為亦無該當幫
    助製造第三級毒品罪之餘地。綜上所述，公訴人指述被告涉
    犯製造第三級毒品之犯行，應屬不能證明，惟公訴人認被告
    此部分犯行，與其上揭論罪科刑部分之犯罪事實間，具有裁
    判上一罪之關係，爰不另為無罪之諭知，附此敘明。
據上論結，應依刑事訴訟法第368條、第369條第1項前段、第364
條、第299 條第1 項前段，毒品危害防制條例第4 條第3 項、第
6 項，刑法第11條前段、第30條第1 項前段、第2 項、第25 條
第2 項、第62條前段、第51條第5 款、第38條第1 項第1 款，判
決如主文。
本案經檢察官呂文忠到庭執行職務。
中    華    民    國    98    年    11    月    10    日
                  刑事第十九庭  審判長法  官 鄧振球
                                      法  官 潘翠雪
                                      法  官 彭政章
以上正本證明與原本無異。
如不服本判決，應於收受送達後10日內向本院提出上訴書狀，其
未敘述上訴之理由者並得於提起上訴後10日內向本院補提理由書
（均須按他造當事人之人數附繕本）「切勿逕送上級法院」。
                                      書記官 陳嘉文
中    華    民    國    98    年    11    月    11    日
附錄：本案論罪科刑法條全文
製造、運輸、販賣第一級毒品者，處死刑或無期徒刑；處無期徒
刑者，得併科新臺幣一千萬元以下罰金。
製造、運輸、販賣第二級毒品者，處無期徒刑或七年以上有期徒
刑，得併科新臺幣七百萬元以下罰金。
製造、運輸、販賣第三級毒品者，處五年以上有期徒刑，得併科
新臺幣五百萬元以下罰金。
製造、運輸、販賣第四級毒品者，處三年以上十年以下有期徒刑
，得併科新臺幣三百萬元以下罰金。
製造、運輸、販賣專供製造或施用毒品之器具者，處一年以上七
年以下有期徒刑，得併科新臺幣一百萬元以下罰金。
前五項之未遂犯罰之。


司法院資訊處製作；財團法人民間司法改革基金會備份。
